臺灣板橋地方法院交通事件裁定　　　 100年度交聲字第2842號
原處分機關　交通部公路總局臺北區監理所蘆洲監理站
異　議　人　陳拔群
即受處分人
上列異議人因違反道路交通管理處罰條例案件，對於交通部公路
總局臺北區監理所蘆洲監理站於民國97年7 月2 日以北監蘆字第
裁46-C00000000號所為之裁決處分（原舉發案號：臺北縣政府警
察局97年2 月18日北縣警交字第C00000000 號），聲明異議，本
院裁定如下：
    主  文
原處分撤銷。
陳拔群汽車駕駛人，駕駛執照逾有效期間仍駕車，處罰鍰新臺幣
壹仟捌佰元，並扣繳其普通重型機車駕駛執照。
    理  由
一、按汽車（包括機器腳踏車）駕駛人，駕駛執照逾有效期間仍
    駕車者，處新臺幣（下同）一千八百元以上三千六百元以下
    罰鍰，並禁止其駕駛，其駕駛執照並應扣繳之，道路交通管
    理處罰條例第22條第1 項第7 款、第2 項分別定有明文。
二、原處分意旨略以：本件異議人即受處分人陳拔群之駕照已逾
    有效期間，仍於民國97年2 月18日晚間9 時30分許，駕駛車
    牌號碼為ABJ-860 號之普通重型機車行駛於市區道路上，嗣
    行經臺北縣三重市（現改制為新北市三重區，下同）中央北
    路36號前時，為臺北縣政府警察局（現改制為新北市政府警
    察局）三重分局光明派出所執勤警員攔查後當場以北縣警交
    字第C00000000 號違反道路交通管理事件通知單舉發。嗣異
    議人依法提出申訴，經交通部公路總局臺北區監理所蘆洲監
    理站於97年7 月2 日以北監蘆字第裁46-C00000000號裁決書
    裁決，裁處異議人罰鍰三千六百元，並扣繳其駕駛執照。
三、異議意旨則以：異議人當時係駕駛普通重型機車，並非駕駛
    汽車，然舉發員警以異議人係汽車駕駛執照過期為由開單，
    顯屬有誤。又本件迄今已逾三年，依行政罰法第27條第1 項
    之規定，行政罰之裁處權經過三年期間業已消滅，為此聲明
    異議，請求撤銷原處分等語。
四、經查：
(一)異議人確於上開時、地駕駛前揭普通重型機車行駛於市區道
    路上之事實，為異議人所自承，核與證人即舉發警員王穩程
    於本院調查時所為之證述相符，是此部分之事實堪以認定，
    合先敘明。
(二)依卷附機車駕駛人查詢資料所示，異議人之普通重型機車駕
    駛執照於90年5 月24日即已到期，亦即本件於97年2 月18日
    舉發時，異議人之普通重型機車駕駛執照早已逾有效期間甚
    明。然異議人竟仍駕駛前揭普通重型機車行駛於道路上時，
    顯有（普通重型機車）駕駛執照逾有效期間仍駕車之違規行
    為，自應依首揭道路交通管理處罰條例第22條第1 項第7 款
    、第2 項之規定裁處罰鍰，並扣繳其普通重型機車駕駛執照
    ，異議人此部分所辯，洵非可採。
(三)惟按本條例所定罰鍰之處罰，受處罰人接獲違反道路交通管
    理事件通知單後，於十五日內得不經裁決，逕依第92條第3
    項之罰鍰基準規定，向指定之處所繳納結案；不服舉發事實
    者，應於十五日內，向處罰機關陳述意見，道路交通管理處
    罰條例第9 條第1 項前段定有明文。復按填製通知單，應到
    案日期應距舉發日十五日，違反道路交通管理事件統一裁罰
    基準及處理細則第15條前段亦有規定。因此所謂應到案日期
    之認定，於當場舉發之場合即係舉發日後十五日內，並應記
    載於舉發通知單中。本件舉發通知單記載之應到案日期為舉
    發日後十五日即為97年3 月4 日，而異議人於97年3 月4 日
    已向原處分機關提出陳述，有交通違規陳述單上原處分機關
    之收件章在卷可按，顯已於期限內到案聽候裁決，依上開違
    統一裁罰基準及處理細則第43條及違反道路交通管理事件統
    一裁罰基準表之規定，統一裁罰基準應為罰鍰一千八百元。
    然原處分機關誤認異議人未於規定之期限內到案，而依上開
    處理細則第44條之規定裁處異議人最高額罰鍰三千六百元，
    此部分顯屬有誤。另本件舉發員警王穩程於舉發通知單上雖
    記載代保管物件為「駕照」，但未記明代保管之駕照種類，
    惟由本件裁決書中代保管物件係記載「汽駕」等語及異議人
    所述可知，當時遭舉發警員代保管之駕照應為異議人之自小
    客車駕照，惟異議人當時既係駕駛普通重型機車，所憑藉駕
    駛之許可憑證乃為普通重型機車駕駛執照，是此部分扣繳異
    議人自小客車駕駛執照之處分亦屬有誤，附此敘明。
(四)至異議人雖另以行政罰之裁處權，因三年期間之經過而消滅
    等語置辯。惟查異議人違規行為日期為97年2 月18日，原處
    分機關於97年7 月2 日即已對異議人為本件裁罰，並未逾越
    三年期間，且異議人業已自承當時確有駕駛普通重型機車之
    行為，而當時其普通重型機車駕駛執照是否已逾有效期間，
    復為客觀可確定之事實，不會因時間經過而難以查證，無礙
    於異議人提出或聲請法院調查對其有利證據此項權利之行使
    ，從而異議人此部分所辯，容有誤會，尚非可採，併此敘明
    。
五、綜上所述，本件異議人確有普通重型機車駕駛執照逾有效期
    間仍駕駛普通重型機車駕車之違規事實，是原處分機關予以
    裁罰，固無違誤。惟原處分機關誤認本件異議人未於規定之
    期限內到案，遽予裁處最高額罰鍰三千六百元，於法尚有未
    合。據此，本件異議雖無理由，然原處分既有上開違誤之處
    ，本院爰撤銷原處分，並依道路交通管理處罰條例第22條第
    1 項第7 款、第2 項、違反道路交通管理事件統一裁罰基準
    及處理細則第43條及統一裁罰基準表等規定，另行裁處如主
    文第2 項所示，以期適法。
六、據上論斷，應依道路交通事件處理辦法第19條前段，裁定如
    主文。
中    華    民    國   100    年    12    月    23    日
                  刑事第二十一庭法  官  張紹省
以上正本證明與原本無異。
如不服本裁定應於送達後五日內向本院提出抗告狀。
                                書記官  周雅玲
中    華    民    國   100    年    12    月    23    日